最高法院民事裁定　　　　　　　　　　111年度台上字第421號
上　訴　人　中華開發資產管理股份有限公司

法定代理人　林 德 雲
訴訟代理人　季 佩 芃律師
被 上訴 人　謝 飛 雄
　　　　　　蔡楊文華
上　一　人
訴訟代理人　顏 福 松律師
　　　　　　鄭 智 元律師　　　　　　
上列當事人間請求確認抵押債權不存在等事件，上訴人對於中華
民國110年10月27日臺灣高等法院高雄分院第二審判決（110年度
上字第134號），提起上訴，本院裁定如下：
    主  文
上訴駁回。
第三審訴訟費用由上訴人負擔。
    理  由
按上訴第三審法院，非以原判決違背法令為理由，不得為之。又
提起上訴，上訴狀內應記載上訴理由，表明原判決所違背之法令
及其具體內容，暨依訴訟資料合於該違背法令之具體事實，其依
民事訴訟法第469條之1規定提起上訴者，並應具體敘述為從事法
之續造、確保裁判之一致性或其他所涉及之法律見解具有原則上
重要性之理由。同法第467條、第470條第2 項定有明文。而依同
法第468 條規定，判決不適用法規或適用不當者，為違背法令；
依同法第469 條規定，判決有該條所列各款情形之一者，為當然
違背法令。是當事人提起上訴，如以同法第469 條所列各款情形
為理由時，其上訴狀或理由書應表明該判決有合於各該條款規定
情形之具體內容，及係依何訴訟資料合於該違背法令之具體事實
。如依同法第468 條規定，以原判決有不適用法規或適用法規不
當為理由時，其上訴狀或理由書應表明該判決所違背之法令條項
，或有關解釋字號，或成文法以外之習慣或法理等及其具體內容
，暨係依何訴訟資料合於該違背法令之具體事實，並具體敘述為
從事法之續造、確保裁判之一致性或其他所涉及之法律見解具有
原則上重要性之理由。上訴狀或理由書如未依上述方法表明，或
其所表明者與上開法條規定不合時，即難認為已合法表明上訴理
由，其上訴自非合法。本件上訴人對於原判決提起上訴，雖以該
判決違背法令為由，惟核其上訴理由狀所載內容，係就原審取捨
證據、認定事實之職權行使，指摘其為不當，並就原審所為論斷
，泛言其論斷矛盾，而未表明該判決所違背之法令及其具體內容
，暨依訴訟資料合於該違背法令之具體事實，並具體敘述為從事
法之續造、確保裁判之一致性或其他所涉及之法律見解具有原則
上重要性之理由，難認其已合法表明上訴理由。依首揭說明，應
認其上訴為不合法。末查原審以被上訴人謝飛雄自民國83年8月2
日至88年9月23 日先後向被上訴人蔡楊文華借貸，金額共新臺幣
（下同）486萬7,400元，加上利息共500 萬元，謝飛雄為擔保該
借款債務，以其所有坐落高雄市○○區○○段0000地號、權利範圍
1000分之19之土地及其上同段4246號建物設定擔保債權額500萬
元、登記日期88年10月15日之普通抵押權（下稱系爭抵押權）與
蔡楊文華。被上訴人就其等抗辯借款債權存在乙節，已提出存摺
、收據、借據、票據、轉帳存款憑條及楊淑英經具結之證言為證
，足認合理可信，上訴人請求確認系爭抵押權擔保之債權不存在
，非屬正當，爰為上訴人敗訴之判決，並無不合。至原判決關於
舉證責任之論斷，則屬贅述，無論當否，要與裁判結果不生影響
，附此敘明。
據上論結，本件上訴為不合法。依民事訴訟法第481條、第444條
第1項、第95條、第78條，裁定如主文。
中    華    民    國   111    年    1     月    28    日
                      最高法院民事第八庭
                          審判長法官  陳  玉  完  
                                法官  周  舒  雁  
                                法官  陳  麗  玲  
                                法官  謝  說  容  
                                法官  黃  書  苑  
本件正本證明與原本無異
                                      書  記  官 
中    華    民    國   111    年    2     月    14    日